臺灣臺中地方法院刑事判決
111年度原易字第41號
公  訴  人  臺灣臺中地方檢察署檢察官
被      告  潘榮義



選任辯護人  李國源律師（法扶律師）
上列被告因竊盜案件，經檢察官聲請以簡易判決處刑（111年度
偵字第18975號），本院認不得以簡易判決處刑，改適用通常程
序審理，判決如下：
    主    文
潘榮義無罪。
    理    由
一、公訴意旨略以：被告潘榮義意圖為自己不法所有，約自民國
    110年4月間某日起，基於竊佔之故意，佔用國防部軍備局所
    管領，坐落臺中市○○區○○段000地號之土地（位在臺中市○○
    區○○路000○00號對面），以之做為經營檳榔攤使用，而竊佔
    國防部軍備局管領之上開土地。嗣經國防部軍備局中部地區
    工程營產處（下稱軍備局中部營產處）委託于育樺於110年1
    2月11日上午9時許前往現場告知該檳榔攤人員，然被告仍拒
    不返還上開土地，始悉上情。因認被告涉犯刑法第320條第2
    項之竊佔罪嫌等語。
二、按犯罪事實應依證據認定之，無證據不得認定其犯罪事實；
    又不能證明被告犯罪者，應諭知無罪之判決，刑事訟訴法第
    154條第2項、第301條第1項分別定有明文。次按事實之認定
    ，應憑證據，如未能發現相當之證據，或證據不足以證明，
    自不能以推測或擬制之方法，以為裁判基礎；且認定犯罪事
    實所憑之證據，無論直接或間接證據，其為訴訟上之證明，
    須達於通常一般之人均不致有懷疑，而得確信其為真實之程
    度者，始得據為有罪之認定，倘其證明尚未達到此一程度，
    而有合理之懷疑存在時，尚難為有罪之認定基礎（最高法院
    40年台上字第86號、76年台上字第4986號判決意旨參照）。
    又刑事訴訟法第161條第1項規定：檢察官就被告犯罪事實，
    應負舉證責任，並指出證明之方法。因此，檢察官對於起訴
    之犯罪事實，應負提出證據及說服之實質舉證責任，倘其所
    提出之證據，不足為被告有罪之積極證明，或其闡明之證明
    方法，無從說服法官以形成被告有罪之心證，基於無罪推定
    之原則，自應為被告無罪判決之諭知（最高法院92年台上字
    第128 號判決意旨參照）。
三、公訴意旨認被告涉犯前揭竊佔罪嫌，無非係以被告坦承其檳
    榔攤所使用之土地係國防部之土地，且係於110年4月、5月
    間即在上址經營檳榔攤等語，及告訴代理人于育樺於警詢時
    之指訴、臺中市政府警察局大雅分局刑案呈報單、土地登記
    謄本、地籍圖謄本、現場照片、土地複丈成果圖等，為其主
    要論據。訊據被告固坦承有佔用國防部軍備局所管理之國有
    土地經營檳榔攤之事實不諱，惟堅決否認有何竊佔犯行，辯
    稱：伊係於107年12月間搬到臺中市大雅區月祥路之租屋處
    居住，之前住在南投縣草屯鎮，伊曾用以經營檳榔攤的是本
    院卷第53頁上方照片（按於110年5月4日所拍攝）所示的2間
    鐵皮屋，伊搬來時，該2間鐵皮屋就已存在，並非伊所搭建
    ，伊亦未自己增建，其中外觀刷淺藍色油漆的鐵皮屋（下稱
    甲屋）是以每月新臺幣（下同）3,000元之租金向綽號「保
    力」之吳源全承租，租了1年多，大概是109年開始租，另1
    間有刷深藍色油漆的鐵皮屋（下稱乙屋）是伊以2萬元向綽
    號「阿南」之人買斷，就沒再向「保力」租甲屋，伊被查獲
    時，是在乙屋經營檳榔攤等語。
四、經查：
（一）臺中市○○區○○段000地號（下稱Ａ地）、同段298之1地號土
      地（下稱Ｂ地）均為國防部軍備局所管理之國有土地，其
      位置在臺中市○○區○○路000○00號對面，Ａ地、Ｂ地上有遭人
      興建甲屋、乙屋等2間鐵皮屋，共占用Ａ地面積24.5平方公
      尺、Ｂ地面積0.4平方公尺，被告有分別使用甲屋、乙屋經
      營檳榔攤，嗣經軍備局中部營產處委託于育樺於110年12
      月17日報警處理等事實，業據被告於本院審理時坦承不諱
      （見本院111年度原易字第41號卷《下稱本院卷》第39至40
      、80、151頁），並經證人即告訴代理人于育樺於警詢時
      證述發現Ａ地、Ｂ地遭人佔用經營檳榔攤之情明確（見偵卷
      第29至31頁），復有臺中市政府警察局大雅分局大雅派出
      所警員職務報告、受（處）理案件證明單（見偵卷第23、
      47頁）、Ａ地、Ｂ地之土地登記第二類謄本、Ａ地之地籍圖
      謄本（見偵卷第39至41頁、本院卷第110頁）、現場照片
      、現況位置圖（見偵卷第49至53頁、本院卷第51、53至55
      頁）、臺中市雅潭地政事務所土地複丈成果圖在卷可稽（
      見本院卷第60頁），堪認被告確有占用Ａ地、Ｂ地等國有土
      地之事實。
（二）惟按刑法第320條第2項之竊佔罪，既係以意圖為自己或第
      三人不法之利益，而竊佔他人之不動產為其構成要件，則
      已完成竊佔之行為時，犯罪即屬成立。蓋竊佔行為應以己
      力支配他人不動產時而完成，與一般動產竊盜罪係將他人
      支配下之動產，移置於自己支配下而完成者，固無二致。
      竊佔罪為即成犯，於其竊佔行為完成時犯罪即成立，以後
      之繼續竊佔乃狀態之繼續，而非行為之繼續。如在他人竊
      佔土地行為完成後，始向其買受或收受，如明知係因竊佔
      而得，仍予故買或收受，祇能成立故買贓物或收受贓物罪
      ，與收買動產之盜贓初無異致，不能謂其故買或收受行為
      ，即為竊佔不動產（最高法院97年度台上字第6893號判決
      意旨參照）。　　　　　　
（三）被告供稱伊係於107年12月間，始自南投縣草屯鎮搬遷到
      臺中市○○區○○路000○00號租屋處居住乙節，業據其提出房
      屋租賃契約書為證（見本院卷第88至100頁），並經證人
      即被告之同居人朱秋菊於本院審理時證述明確（見本院卷
      第136至137、143至144頁）。而在被告搬到臺中市大雅區
      月祥路租屋處居住之前，Ａ地、Ｂ地即已遭他人占用興建甲
      屋、乙屋等情，業據證人吳源全於本院審理時證稱：我的
      綽號「保力」，我原本住在臺中市○○區○○路000號，甲屋
      是我於88年間九二一震災時蓋的，我所蓋的甲屋大小、位
      置與本院卷第53頁上方照片相同，沒有增建，我於100年
      間搬離大雅區月祥路，當時被告還沒有搬來，後來我以每
      月2000或3000元之租金將甲屋出租給被告，租了1年多，
      我不知道乙屋是誰蓋的，乙屋以前是綽號「阿南」的人在
      放東西，我於100年間搬走時，乙屋已經蓋好，當時的乙
      屋與本院卷第53頁下方照片相比，多了上面的雨遮，其他
      部分都一樣等語綦詳（見本院卷第125至136頁）；核與證
      人朱秋菊於本院審理時證稱：我不知道甲屋、乙屋是誰蓋
      的，我與被告搬到大雅區月祥路租屋居住時就有這2間鐵
      皮屋，當時甲屋、乙屋之情形與本院卷第53頁的照片相同
      ，沒有改建等語大致相符（見本院卷第136至146頁）。再
      參以103年4月間所拍攝之Google街景照片所示（見本院卷
      第102頁），甲屋、乙屋於103年4月間確實均已興建完成
      ，經與本院卷第53頁之照片相比，其外觀油漆顏色雖然有
      異，惟其位置、大小、占用範圍均屬相同，綜上足認被告
      辯稱甲屋、乙屋均係他人所興建，伊僅係承租甲屋，嗣又
      買受乙屋經營檳榔攤使用等情，尚堪採信。被告既係於他
      人興建甲屋、乙屋而竊佔Ａ地、Ｂ地之行為完成後，竊佔狀
      態繼續中，始承租或買受甲屋、乙屋，並因承租或買受甲
      屋、乙屋而繼續使用甲屋、乙屋所佔用之Ａ地、Ｂ地，又無
      證據足認被告有擴大竊佔範圍之情形，自不能以其繼續占
      用Ａ地、Ｂ地之行為，即認其構成刑法第320條第2項之竊佔
      罪。
（四）綜上所述，公訴人所持論據僅足以證明被告曾有使用甲屋
      、乙屋而占用Ａ地、Ｂ地經營檳榔攤使用之情。惟被告乃於
      他人之竊佔行為完成後，始承租或買受甲屋、乙屋經營檳
      榔攤使用，亦未擴大占用範圍，自不得遽以竊佔罪相繩。
      此外，復無其他積極證據足資證明被告有何公訴意旨所指
      訴之竊佔犯行，揆諸首揭法律規定及判決意旨，本案既不
      足為被告有罪之積極證明，自應為被告無罪判決之諭知。
據上論斷，應依刑事訴訟法第452條、第301條第1項，判決如主
文。
本案經檢察官陳振義聲請以簡易判決處刑，檢察官林卓儀到庭執
行職務。
中　　華　　民　　國　　111 　年　　11　　月　　28　　日
                  刑事第四庭    法  官  李宜娟
以上正本證明與原本無異。
如不服本判決應於收受送達後20日內向本院提出上訴書狀，並應
敘述具體理由；其未敘述上訴之理由者，應於上訴期間屆滿後20
日內向本院補提理由書（均須按他造當事人之人數附繕本）「切
勿逕送上級法院」。
告訴人或被害人如不服判決，應備理由具狀向檢察官請求上訴，
上訴期間之計算，以檢察官收受判決正本之日起算。
                                書記官  楊子儀
中　　華　　民　　國　　111 　年　　11　　月　　28　　日